【裁判字號】    97,交易,7
【裁判日期】    970205
【裁判案由】    過失傷害
【裁判全文】
臺灣彰化地方法院刑事判決               97年度交易字第7號
公  訴  人  臺灣彰化地方法院檢察署檢察官
被      告  甲○○
                    號
上列被告因過失傷害案件，經檢察官提起公訴（96年度偵字第98
53號），本院判決如下：
    主  文
甲○○因過失傷害人致重傷，處有期徒刑伍月，如易科罰金，以
新臺幣壹仟元折算壹日。
    犯罪事實
一、甲○○考領有小型車駕駛執照，於民國96年5 月11日上午10
    時15分許，駕駛車牌號碼1993-LK 號自小客車，沿彰化縣埔
    鹽鄉○○路○ 段286 巷由東往西方向駛入該巷與彰水路1 段
    無交通號誌之交岔路口時，原應注意行經無號誌之交岔路口
    時，支線道車應暫停讓幹線道車先行，而依當時天候晴、路
    況正常、視線清楚、無障礙物等狀況，並無不能注意之情形
    ，竟疏未注意前方路況，且未暫停讓幹道車先行，即貿然駛
    入上開彰水路1 段幹線道，適乙○○騎駛車牌號碼L5R- 727
    號重型機車，沿埔鹽鄉○○路○ 段由南往北方向行至上開交
    岔路口，亦疏未注意減速慢行，坐隨時停車之準備，因見前
    方有甲○○駕車貿然穿越，旋緊急煞車，惟因車速過快而不
    慎人車倒地，乙○○並往前撞及甲○○所駕駛車輛之左後車
    輪處，致受有創傷性蜘蛛膜下出血、腦室內出血、多處肋骨
    、胸椎骨折、肺部挫傷、兩側血胸等傷害，嗣經送醫治療，
    迄今仍身體氣切、插鼻胃管、對聲音毫無反應、意識未完全
    恢復，而有明顯認知功能障礙等症狀，為極重度植物人，而
    受有身體、健康重大不治之重傷害。甲○○於肇事後，於有
    偵查犯罪職權之警察機關發覺其為犯人前，即自行撥打110
    電話報案，並於彰化縣警察局交通隊溪湖分隊員警到場處理
    時坦承其為肇事者而自首，主動接受裁判。
二、案經臺灣彰化地方法院檢察署檢察官指定代行告訴人潘欣欣
    律師訴由該署檢察官偵查起訴。
    理  由
一、本案被告所犯係屬刑事訴訟法第376 條第1 款所列之最重本
    刑為3 年以下有期徒刑、拘役或專科罰金之罪，本院爰依同
    法第284 條之1 之規定行獨任審判。次按被告以外之人於審
    判外之陳述，雖不符刑事訴訟法第159 條之1至 第159 條之
    4 之規定，而經當事人於審判程序同意作為證據，法院審酌
    該言詞陳述或書面陳述作成時之情況，認為適當者，亦得為
    證據。當事人、代理人或辯護人於法院調查證據時，知有第
    159 條第1 項不得為證據之情形，而未於言詞辯論終結前聲
    明異議者，視為有前項之同意，刑事訴訟法第159 條之5 定
    有明文。查本案全部卷證，公訴人、被告均不爭執其證據能
    力，本院復衡以該等供述證據作成時之情況，應為適當，是
    可認後述所引用證據之證據能力均無疑義，合先敘明。
二、上開犯罪事實，業據被告甲○○於本院審理時坦承不諱，且
    有財團法人彰化基督教醫院診斷書1 紙、警製之道路交通事
    故現場圖、道路交通事故調查報告表(一)、(二)、彰化縣警察局
    道路交通事故談話紀錄表、彰化縣警察局道路交通事故肇事
    人自首情形紀錄表等各1 件、現場照片10張在卷可稽，足見
    被告上開自白情節核與事實相符，堪可採為論罪科刑之依據
    。次按汽車行駛至無號誌或號誌故障而無交通指揮人員指揮
    之交岔路口，支線道車應暫停讓幹線道車先行，道路交通安
    全規則第102 條第1 項第2 款定有明文，而依當時情形，被
    告並無不能注意之情事，其竟疏未注意，明顯違反客觀之注
    意義務，且與告訴人所受之傷害間，具有相當之因果關係，
    被害人騎駛重型機車行至無號誌之交岔路口，未注意減速慢
    行，坐隨時停車之準備，雖亦有過失，仍無從解免被告之過
    失責任。況臺灣省彰化縣區車輛行車事故鑑定委員會及臺灣
    省車輛事故覆議鑑定委員會之鑑定意見，亦認被告駕駛自小
    客車行至無號誌交岔路口，支道車未停讓幹道車先行，為肇
    事主因，被害人乙○○騎駛機車行經無號誌交岔路口疏未注
    意減速慢行，為肇事次因，益徵本件車禍之發生，被告確有
    過失至明。再被害人乙○○受傷後經鑑定為極重度植物人，
    又經送醫治療，迄今仍身體氣切、插鼻胃管、對聲音毫無反
    應、意識未完全恢復，而有明顯認知功能障礙等症狀，此有
    中華民國身心障礙手冊、本院96年度禁字第105 號裁定在卷
    可按，被害人乙○○顯已受有身體、健康重大不治之重傷害
    。綜上，本件事證明確，被告上揭過失傷害人致重傷之犯行
    ，足堪認定。
三、核被告甲○○所為，係犯刑法第284 條第1 項後段之過失傷
    害人致重傷罪。又被告於肇事後，犯罪被發覺前，即主動以
    電話撥打110 報警，且對到場處理之員警坦承肇事而自首，
    並接受裁判，有彰化縣警察局道路交通事故肇事人自首情形
    紀錄表1 紙存卷可據，其對未發覺之罪自首而接受裁判，並
    依刑法第62條前段之規定，減輕其刑。爰審酌被告之過失犯
    行造成被害人身體、健康難以回復之重傷害，且其就車禍事
    故應負主要過失責任，所生危害實屬重大，迄今又未與被害
    人及家屬達成和解，惟考量本件車禍被害人亦有過失，又其
    犯後坦承犯行，態度尚可，且前未曾犯罪，素行尚佳，有臺
    灣高等法院被告前案紀錄表1 份在卷，暨衡量智識程度、生
    活狀況等一切情狀，量處如主文所示之刑，並諭知易科罰金
    之折算標準，以資懲儆。
據上論斷，應依刑事訴訟法第299 條第1 項前段，刑法第284 條
第1 項後段、第62條前段、第41條第1 項前段，刑法施行法第1
條之1 第1 項、第2 項前段，判決如主文。
本案經檢察官蔡明達到庭執行職務。
中    華    民    國    97    年    2     月    5     日
                  刑事第一庭          法  官  胡宜如
以上正本證明與原本無異。
如不服本判決，應於判決送達後10日內，向本院提出上訴書狀，
上訴書狀應「敘述具體上訴理由」，並按他造當事人之人數附繕
本。「切勿逕送上級法院」。告訴人或被害人對於判決如有不服
具備理由請求檢察官上訴者，其上訴期間之計算係以檢察官收受
判決正本之日期為準。
中    華    民    國    97    年    2     月    5     日
                                      書記官  蕭秀吉
附錄本案論罪科刑法條：
中華民國刑法第284條
因過失傷害人者，處 6 月以下有期徒刑、拘役或 5 百元以下罰
金，致重傷者，處1 年以下有期徒刑、拘役或5 百元以下罰金。
從事業務之人，因業務上之過失傷害人者，處 1 年以下有期徒刑
、拘役或1 千元以下罰金，致重傷者，處 3 年以下有期徒刑、
拘役或2 千元以下罰金。


司法院資訊處製作；財團法人民間司法改革基金會備份。
